臺灣屏東地方法院刑事判決　　　　　　　100年度易字第918號
公　訴　人　臺灣屏東地方法院檢察署檢察官
被　　　告　黃德和
被　　　告　石淑娟
上列被告因竊盜案件，經檢察官提起公訴（100年度偵字第2369
號、5455號），本院於準備程序進行中，因被告就被訴事實均為
有罪之陳述，經告知簡式審判程序意旨，並聽取公訴人及被告意
見後，本院裁定依簡式審判程序審理，判決如下：
    主  文
黃德和犯如附表編號1、2、3、4、5、7所示之陸罪，各處如附表
主文欄所示之刑。應執行有期徒刑貳年貳月，如易科罰金以新臺
幣壹仟元折算壹日。
石淑娟犯如附表編號2、3、4、5、6所示之伍罪，各處如附表主
文欄所示之刑。應執行有期徒刑壹年柒月，如易科罰金以新臺幣
壹仟元折算壹日。
    事  實
一、黃德和曾犯多次竊盜案件，復因施用毒品案件，經本法院於
    民國95年5月22日以94年度訴緝字第48號判決判處有期徒刑2
    年確定，嗣因減刑減為有期徒刑1年，於96年7月16日執行完
    畢。黃德和、石淑娟意圖為自己不法之所有，其中附表編號
    2 、3 、4 、5 所示之行為，並基於共同竊盜之犯意聯絡，
    二人分別於附表所示之時間、地點，獨自或共同以如附表所
    示之方法，竊取如附表所示之林信亨等7 人所有之機車或腳
    踏車，得手後，供己作交通工具使用。嗣為警於100 年5 月
    20日下午4 時20分許，在屏東縣屏東市○○街101 號前，執
    行查察竊案勤務，而當場將黃德和逮捕，並扣得附表編號7
    所示之WEG-013 號機車1 輛（業經林耀榮領回）、鑰匙1支
    及安非他命2 小包（黃德和涉嫌違反毒品危害防制條例部分
    ，另行偵辦），並循線查獲上情。
二、案經屏東縣政府警察局屏東分局報請臺灣屏東地方法院檢察
    署檢察官偵查起訴。
    理  由
一、被告黃德和、石淑娟所犯均係死刑、無期徒刑、最輕本刑為
    3 年以上有期徒刑以外之罪，其等於準備程序就前揭被訴事
    實均為有罪之陳述，經告知簡式審判程序之旨，並聽取其等
    與公訴人之意見後，本院認無不得或不宜改依簡式審判程序
    進行之情，爰依刑事訴訟法第273 條之1 第1 項、第284 條
    之1規 定，裁定進行簡式審判程序。
二、上揭犯罪事實，業於被告黃德和、石淑娟迭於警詢、偵查及
    本院審理時坦承不諱，核與證人即被害人林信亨、黃柏智、
    蘇靖茹、王素貞、許卉珊、方佳萍於警詢、證人即被害人林
    耀隆鄭於警詢、檢察官偵查中證述之情節相符，並有屏東縣
    政府警察局屏東分局扣押物品目錄表6 份、贓物認領保管單
    6 張、車輛詳細資料報表3 張、贓物照片12張、車號查詢輕
    型機車車籍2 張、車輛協尋電腦輸入單1 紙、失車案件基本
    資料詳細畫面報表1 紙附卷可稽，綜上足認，被告黃德和、
    石淑娟二各如附表所示之竊盜犯行，事證明確，均堪予認定
    。
三、核被告黃德和如附表編號1 、2 、3 、4 、5 、7 所為均係
    犯刑法第320 條第1 項之普通竊盜罪；被告石淑娟如附表編
    號2 、3 、4 、5 、6 所為均係犯刑法第320 條第1 項之普
    通竊盜罪。被告黃德和與被告石淑娟間，就附表編號2 、3
    、4 、5 所示之竊盜犯行，有犯意之聯絡，行為之分擔，均
    為共同正犯。被告黃德和所犯上開六次竊盜犯行、被告石淑
    娟所犯上開五次竊盜犯行，均犯意各別、行為互殊，各應予
    分論併罰。被告黃德和前於95年間因因施用毒品案件，經本
    法院於95年5 月22日以94年度訴緝字第48號判決判處有期徒
    刑2 年確定，嗣因減刑減為有期徒刑1 年，於96年7 月16日
    執行完畢之事實，有臺灣高等法院被告前案紀錄表1 份附卷
    可按，其受有期徒刑之執行完畢5 年以內故意再犯本件有期
    徒刑以上之六罪，均為累犯，應依刑法第47條第1 項之規定
    各加重其刑。爰審酌被告黃德和、石淑娟有多次竊盜前科，
    另案經檢察官起訴，正由本院另案審理中，有臺灣高等法院
    被告前案紀錄表2 份附卷可按，素行非佳，惟念其等犯罪手
    段尚屬輕微、犯案動機單純，所竊取之物大多為機車，犯後
    均坦承犯行，態度良好等一切情狀，分別量處如附表主文欄
    所示之刑，並諭知易科罰金之折算標準及定其應執行刑與易
    科罰金之折算標準。至扣案之機車鑰匙1 支，係被告黃德和
    拾獲，並非其所有，業據其於偵訊中供述在卷，爰不予宣告
    沒收。
四、又起訴意旨雖以被告黃德和、石淑娟係多次犯罪，認顯有犯
    罪習慣為由，請求依竊盜犯贓物犯保安處分條例併予諭知強
    制工作等語，固非無見。惟查竊盜犯贓物犯保安處分條例係
    就竊盜犯、贓物犯宣告強制工作之特別規定，自應優先於刑
    法第90條有關強制工作規定之適用。又按竊盜犯贓物犯保安
    處分條例第2條第4項規定：「應執行之刑未達1年以上者，
    不適用本條例」，從而18歲以上之竊盜犯或贓物犯，縱有犯
    罪之習慣，如果應執行之刑，未達1年以上者（包括依減刑
    條例所減得之刑在內），不得適用本條例宣告強制工作處分
    。被告2人各次竊盜犯罪之宣告刑，所量處之本刑均未達有
    期徒刑1年以上，而現行刑法係採一罪一罰原則，於各罪量
    刑之時，既無法確知所定執行刑是否超過1年以上，則能否
    適用竊盜犯贓物犯保安處分條例規定，於各次未達有期徒刑
    1年以上之竊盜罪刑之後，併予宣告多次之保安處分，實有
    疑問。且所謂「應執行之刑」，並非「『定其』應執行之刑
    」，解釋上應從嚴指各罪之宣告刑而言。各次竊盜犯罪之宣
    告刑如未符合達1年以上之標準，能否以其定應執行刑之結
    果，另再附加予以宣告強制工作處分，亦有疑問。本件被告
    2人於各次竊盜犯罪之量刑均未達有期徒刑1年以上之情形，
    自無從依竊盜犯贓物犯保安處分條例之規定，為多次強制工
    作處分之宣告。次按，保安處分係針對受處分人將來之危險
    性所為之處置，以達教化、治療之目的，為刑罰之補充制度
    。我國現行刑法採刑罰與保安處分雙軌制，係在維持行為責
    任之刑罰原則下，為協助行為人再社會化之功能，以及改善
    行為人潛在之危險性格，期能達成根治犯罪原因、預防犯罪
    之特別目的。是保安處分中之強制工作，旨在對嚴重職業性
    犯罪及欠缺正確工作觀念或無正常工作因而犯罪者，強制其
    從事勞動，學習一技之長及正確之謀生觀念，使其日後重返
    社會，能適應社會生活。保安處分之措施亦含社會隔離、拘
    束身體自由之性質，其限制人民之權利，實與刑罰同，本諸
    法治國家保障人權之原理及刑法之保護作用，其法律規定之
    內容，應受比例原則之規範，使保安處分之宣告，與行為人
    所為行為之嚴重性、行為人所表現之危險性，及對於行為人
    未來行為之期待性相當。刑法第90條及竊盜犯贓物犯保安處
    分條例第3條第1項關於強制工作之規定，均係本於上開意旨
    制定，而由法院視個案中行為人之危險性格，依職權決定應
    否交付強制工作，以達保安處分之特別預防之目的（大法官
    釋字第471號解釋參照）。查被告黃德和、石淑娟各犯本件
    6次、5次竊盜犯行，經本院量處主文所示之刑，已屬適當。
    至被告二人本案犯罪時點附近有多次竊盜犯行，由本院另案
    審理中，然本件所竊取之物大多係機車，且竊得之後均係供
    被告二人代步所用，業據被告二人供述在卷，尚難遽認其因
    有犯罪之習慣，或因遊蕩或懶惰成習而犯罪。又其於本件犯
    罪所用手段，尚非情節嚴重而危害社會治安重大之犯罪。綜
    上，應認對被告宣告上開徒刑即足收矯治之效，爰不為令其
    入勞動處所強制工作之宣告，附此敘明。
據上論斷，應依刑事訴訟法第273 條之1 第1 項、第299 條第1
項前段，刑法第28條、第320條第1項、第47條第1項、第41條第1
項前段、第51條第5款，刑法施行法第1條之1，判決如主文。
本案經檢察官劉昀到庭執行職務。
中    華    民    國   100    年    9     月    15    日
                  刑事第一庭    法  官  涂裕洪
以上正本證明與原本無異。
如不服本判決應於收受判決後10日內向本院提出上訴書狀，並
應敘述具體理由；其未敘述上訴理由者，應於上訴期間屆滿後
20日內向本院補提理由書（均須按他造當事人之人數附繕本）
「切勿逕送上級法院」。
中    華    民    國   100    年    9     月    15    日
                                書記官  卓春成
附錄本案論罪科刑法條：
中華民國刑法第320條第1項：
意圖為自己或第三人不法之所有，而竊取他人之動產者，為竊盜
罪，處5  年以下有期徒刑、拘役或 5 百元以下罰金。
┌──────────────────────────────────────────┐
│附表：                                                                              │
├──┬───┬─────┬───┬─────┬────────┬──────────┤
│編號│被告  │ 犯罪時間 │被害人│財物      │犯罪方法        │主文欄              │
│    │      │ 地    點 │      │          │                │                    │
├──┼───┼─────┼───┼─────┼────────┼──────────┤
│ 1  │黃德和│99年10月中│林信亨│車牌號碼LC│於上開時地，見上│黃德和犯竊盜罪，累犯│
│    │      │旬某日    │      │A-122 號普│開機車鑰匙插置於│，處有期徒刑伍月，如│
│    │      │          │      │通重型機車│機車上，認有機可│易科罰金，以新臺幣壹│
│    │      │屏東縣屏東│      │1 輛（價值│趁，徒手竊得上開│仟元折算壹日。      │
│    │      │市○○路中│      │新臺幣《下│機車1 輛。      │                    │
│    │      │山公園前  │      │同》1 萬元│                │                    │
│    │      │          │      │，並經林信│                │                    │
│    │      │          │      │享領回）。│                │                    │
├──┼───┼─────┼───┼─────┼────────┼──────────┤
│ 2  │黃德和│99年11月19│黃柏智│車牌號碼PH│被告黃德和於上開│黃德和共同犯竊盜罪，│
│    │石淑娟│日上午6 時│（登記│Y-295 號普│時間，騎乘機車載│累犯，處有期徒刑陸月│
│    │      │許        │在黃蔡│通重型機車│被告石淑娟至上開│，如易科罰金，以新臺│
│    │      │          │玉梅名│1 輛（價值│地點，由被告石淑│幣壹仟元折算壹日。  │
│    │      │屏東縣屏東│下）  │5,000 元）│娟以自備鑰匙1 支│石淑娟共同犯竊盜罪，│
│    │      │市○○路19│      │。        │（未扣案，已丟棄│處有期徒刑伍月，如易│
│    │      │4 號地下室│      │          │），竊得上開機車│科罰金，以新臺幣壹仟│
│    │      │停車場    │      │          │1 輛。          │元折算壹日。        │
├──┼───┼─────┼───┼─────┼────────┼──────────┤
│ 3  │黃德和│99年11月23│蘇靖茹│車牌號碼HQ│被告黃德和於上開│黃德和共同犯竊盜罪，│
│    │石淑娟│日晚上11時│      │N-780 號普│時間，騎乘機車載│累犯，處有期徒刑陸月│
│    │      │許        │      │通重型機車│被告石淑娟至上開│，如易科罰金，以新臺│
│    │      │          │      │1 輛（價值│地點，見上開機車│幣壹仟元折算壹日。  │
│    │      │屏東縣屏東│      │1 萬元，並│鑰匙插置於機車上│石淑娟共同犯竊盜罪，│
│    │      │市○○街二│      │經蘇倩茹領│，認有機可趁，由│處有期徒刑伍月，如易│
│    │      │段170 巷7 │      │回）。    │被告石淑娟竊得上│科罰金，以新臺幣壹仟│
│    │      │號前      │      │          │開機車1 輛。    │元折算壹日。        │
│    │      │          │      │          │                │                    │
│    │      │          │      │          │                │                    │
├──┼───┼─────┼───┼─────┼────────┼──────────┤
│ 4  │黃德和│99年11月下│王素貞│車牌號碼SU│被告黃德和於上開│黃德和共同犯竊盜罪，│
│    │石淑娟│旬某日下午│（登記│V-906 號普│時間，騎乘機車載│累犯，處有期徒刑伍月│
│    │      │1時許     │在余淨│通輕型機車│被告石淑娟至上開│，如易科罰金，以新臺│
│    │      │          │瑋名下│1 輛（價值│地點，由被告黃德│幣壹仟元折算壹日。  │
│    │      │屏東縣屏東│）    │3,000 元，│和以被告石淑娟提│石淑娟共同犯竊盜罪，│
│    │      │市○○街20│      │並經王素貞│供之鑰匙1 支（未│處有期徒刑肆月，如易│
│    │      │7 巷6-3 號│      │領回）。  │扣案，已丟棄），│科罰金，以新臺幣壹仟│
│    │      │前        │      │          │竊得上開機車1 輛│元折算壹日。        │
│    │      │          │      │          │。              │                    │
├──┼───┼─────┼───┼─────┼────────┼──────────┤
│ 5  │黃德和│99年11月下│許卉珊│捷安特折疊│被告黃德和於上開│黃德和共同犯竊盜罪，│
│    │石淑娟│旬某日    │      │式腳踏車1 │時間，騎乘機車載│累犯，處有期徒刑肆月│
│    │      │          │      │輛（價值5,│被告石淑娟至上開│，如易科罰金，以新臺│
│    │      │屏東縣屏東│      │000 元，並│地點，徒手竊得上│幣壹仟元折算壹日。  │
│    │      │市○○路19│      │經許卉珊領│開腳踏車1 輛，並│石淑娟共同犯竊盜罪，│
│    │      │8 號地下室│      │回）。    │以機車載運離去。│處有期徒刑月，如易│
│    │      │停車場    │      │          │                │科罰金，以新臺幣壹仟│
│    │      │          │      │          │                │元折算壹日。        │
├──┼───┼─────┼───┼─────┼────────┼──────────┤
│ 6  │石淑娟│99年12月3 │方佳萍│車牌號碼IC│於上開時地，見上│石淑娟犯竊盜罪，處有│
│    │      │日凌晨5 時│（登記│Z-131 號普│開機車鑰匙插置於│期徒刑肆月，如易科罰│
│    │      │許        │在余皓│通重型機車│機車上，認有機可│金，以新臺幣壹仟元折│
│    │      │          │中名下│1 輛（價值│趁，徒手竊得上開│算壹日。            │
│    │      │屏東縣屏東│）    │5,000 元，│機車1 輛。      │                    │
│    │      │市○○○路│      │並經方佳萍│                │                    │
│    │      │1278巷26號│      │領回）。  │                │                    │
│    │      │前        │      │          │                │                    │
│    │      │          │      │          │                │                    │
├──┼───┼─────┼───┼─────┼────────┼──────────┤
│ 7  │黃德和│100 年5 月│林耀榮│車牌號碼WE│於上開時地，隨手│黃德和犯竊盜罪，累犯│
│    │      │20日下午4 │      │G-013 號普│撿取地上鑰匙1 支│，處有期徒刑伍月，如│
│    │      │時許      │      │通輕型機車│，徒手竊得上開機│易科罰金，以新臺幣壹│
│    │      │          │      │1 輛（價值│車1 輛。        │仟元折算壹日。      │
│    │      │屏東縣屏東│      │1 萬5,000 │                │                    │
│    │      │市○○○路│      │元，並經林│                │                    │
│    │      │500 號東山│      │耀榮領回）│                │                    │
│    │      │河社區地下│      │。        │                │                    │
│    │      │二樓停車場│      │          │                │                    │
│    │      │          │      │          │                │                    │
└──┴───┴─────┴───┴─────┴────────┴──────────┘